【裁判字號】    90,易,10
【裁判日期】    900430
【裁判案由】    違反醫師法
【裁判全文】
臺灣彰化地方法院刑事判決                              九十年度易字第一號
    公  訴  人  臺灣彰化地方法院檢察署檢察官
    被      告  甲○○
右列被告因違反醫師法案件，經檢察官提起公訴 (八十九年度偵字第八五七、二八九
二號)，本院判決如左：
    主      文
甲○○未取得合法資格，擅自執行醫療業務，處有期徒刑壹年。緩刑肆年。
扣案之牙科治療台壹台、醫療器材壹箱（內有麻藥壹瓶、樹脂貳瓶、碘酒壹瓶、容量
五ＣＣ之針筒壹支、手術刀壹支、慢速機頭壹支、粉紅樹脂及藥品共柒瓶）均沒收。
    事      實
一、甲○○明知渠未取得合法醫師資格，不得擅自執行醫療業務，竟自民國八十三年
    間起，先在彰化縣彰化市○○路一一二之一號，嗣自八十八年十月一日間起，遷
    至彰化市○○里○○路三號，樹立「隆惠牙齒」招牌營業，為江淑芸，吳源等
    不特定民眾施行裝設齒模、注射麻醉劑、磨牙、拔牙、上藥等醫療業務，平均每
 製作、裝置一枚假牙，收取新台幣（下同）三千元至四千元不等之金錢牟利。嗣
    經民眾具函向彰化縣衛生局檢舉，彰化縣衛生局派員會同警員於八十九年一月七
    日下午三時許，至彰化市○○里○○路三號稽查，查獲甲○○於該址樹立「隆惠
    牙齒」店招，且內部設有牙科治療台一台（因無法搬移，責由甲○○保管），另
    查扣醫療器材一箱（內有麻藥三瓶、樹脂二瓶、碘酒一瓶、容量五ＣＣ之針筒一
    支、手術刀一支、慢速機頭一支、粉紅樹脂及藥品共七瓶）。嗣又經彰化縣警察
    局彰化分局警員於八十九年四月六日下午四時十分許，持搜索票前往彰化市○○
    里○○路三號搜索，查獲病歷表一批（共一百二十五張）。
二、案經彰化縣衛生局移送、彰化縣警察局彰化分局報請臺灣彰化地方法院檢察署檢
    察官偵查起訴。
    理    由
一、訊據被告甲○○固不否認未取得牙醫師執照，扣案之治療台、醫療箱及病歷表為
    渠所有，自八十四年間起即先後在前開二處場所從事製造齒模之工作、有些客人
    牙齒動得很厲害，裝假牙時就順便將客人牙齒拔掉；有些人牙齒和齒模不合時
    ，會幫人磨牙齒，但矢口否認有執行牙醫之醫療業務，並辯稱：渠僅從事幫人製
    造齒模及裝假牙之工作。查扣之病歷表係其自己所印製，供自己內部之用；至於
    店內所設牙科治療台係向一名退休之牙醫師所購，渠利用治療台上之快速轉機製
    造齒模；扣案之麻藥及其他藥品等物係購入治療台時所附，並未幫人注射麻藥；
    碘酒係裝假牙時客人有傷口順便點一下；針筒係做假牙時用來將小氣泡戳破；手
    術刀係用來雕牙齒形態用云云。惟查右揭犯罪事實，業據証人江淑芸於偵查中証
    稱：伊左下方臼齒註牙蠻嚴重，拔牙前有注麻藥再拔除並上藥，且定期去讓甲○
    ○上藥及檢視傷口是否癒合，等傷口痊癒後始裝上假牙等語；証人吳源於偵查
    中證稱：伊至甲○○位於彰化市○○○路之營業場所做假牙，甲○○先用塑膠模
    套好，再據以製作瓷牙牙套，為了要把牙套裝上去，把旁邊好的牙齒磨小一些，
    以便把牙套上去，因為磨牙過程很痛，所以才注射麻藥等語；證人蔡良斌於偵查
    中證稱：伊是先前裝的牙齒會痛，請甲○○幫我拔掉並裝新假牙等語。再查，被
    告自承麻藥等物係五、六年前購買醫療台時一起帶過來，麻藥係在本案照片中黑
    色格子櫃中所查獲，查被告既不知麻藥作何使用，又何須將麻藥置於靠近醫療台
    旁之格子櫃中長達五、六年之久？又若被告購買醫療台之目的僅為使用醫療台上
    之快速轉機頭，然查被告自承醫療台一台市價約為二、三十萬，單買機頭約五、
    六萬，則被告僅為使用機頭，竟購買整個醫療台，顯有違常情，足認被告所辯不
    足採信。此外，復有如犯罪事實欄所示之証物、彰化縣衛生局稽查醫事業務現場
    處理紀錄表、彰化縣政府八十九年一月十二日彰府衛三字第二七一七號行政處分
    書、被告所提財政部台灣省中區國稅局８３年度綜合所得稅核定稅額繳款書未申
    報核定單、被告營業現場照片、張龍雄等二十二位證人之警訊筆錄可資佐証，是
    被告之犯行堪予認定。
二、核被告所為係犯醫師法第二十八條第一項之未取得合法資格，擅自執行醫療業務
    罪。爰酌被告犯罪之動機、目的、手段、未取得合法資格，擅自執行醫療業務對
    於民眾之身體健康危害甚鉅及犯罪後之態度等一切情狀，量處如主文所示之刑，
    以資懲戒。扣案之牙科治療台一台、醫療器材一箱（內有麻藥一瓶、樹脂二瓶、
    碘酒一瓶、容量五ＣＣ之針筒一支、手術刀一支、慢速機頭一支、粉紅樹脂及藥
    品共一瓶）應依醫師法第二十八條第二項之規定沒收。又被告前未曾受有期徒刑
    以上刑之宣告，經此教訓，當知警惕，而無再犯之虞，本院認其宣告刑，以暫不
    執行為宜，爰依法宣告緩刑肆年，以啟自新。
據上論斷，應依刑事訴訟法第二百九十九條第一項前段，醫師法第二十八條第一、二
項，刑法第十一條前段、第七十四條一款，判決如主文。
本案經檢察官李芳瑜到庭執行職務。
中      華      民      國      九十      年      四      月    三十    日
                                臺灣彰化地方法院刑事第三庭
                                    法      官  詹秀錦
右正本證明與原本無異。
如不服本判決，應於送達後十日內向本院提出上訴狀( 須附繕本 )。
告訴人或被害人對於判決如有不服具備理由請求檢察官上訴者，其上訴期間之計算係
以檢察官收受判決正本之日期為準。
                                    法院書記官  謝志鑫
中      華      民      國      九十      年      五      月     四     日
醫師法第二十八條
未取得合法醫師資格，擅自執行醫療業務者，處一年以上三年以下有期徒刑，得併科
新台幣三萬元以上十五萬元以下罰金，其所使用之藥械沒收之。但合於左列情形之一
者，不在此限：
一、在中央衛生主管機關認可之醫院，於醫師指導下實習之國內醫學院、校學生或畢
    業生。
二、在醫療機構於醫師指示下之護士、助產士或其他醫事人員。
三、合於第十一條第一項但書規定者。
四、臨時施行急救者。
犯前項之罪因而致人傷害或死亡者，應依刑法加重其刑至二分之一，並負損害賠償
之責。


司法院資訊處製作；財團法人民間司法改革基金會備份。
